臺灣高等法院民事裁定　　　　　　　　 100年度聲再字第40號
　　聲　請　人
　　兼再審原告　陳俍甫
　　　　　　　　蔡智雄
　　相　對　人
　　兼再審被告　吳榮鏜
上列當事人間分配表異議之訴事件，聲請人兼再審原告對於中華
民國100年7月7日本院100年度聲再字第25號確定裁定聲請再審、
本院98年度上易字第275 號確定判決提起再審之訴，本院裁定如
下：
    主      文
聲請及再審之訴均駁回。
聲請及再審訴訟費用由聲請人兼再審原告負擔。
    理      由
一、觀之聲請人兼再審原告於訴狀上記載「對本院100年度聲再
    字第25號所為民事確定裁定提起再審」，惟聲明記載「請將
    新竹地方法院93年度訴字第165號、本院98年度上易字第275
    號及100年度聲再字第25 號確定裁判予以廢棄。上開廢棄部
    分，對造在第一審之訴駁回」云云，可見其係對上開確定裁
    定及確定判決均聲明不服之意。
二、本件前訴訟程序緣起於：相對人依臺灣新竹地方法院（下稱
    新竹地院）89 年12月18日新院錦執曾6228字第49147號債權
    憑證，聲請對聲請人蔡智雄所有坐落新竹市○○段415、416
    、424、429等地號土地強制執行，經新竹地院以91年度執字
    第450 號受理，嗣該強制執行事件因無人應買而遭撤銷強制
    執行程序。相對人其後於92年間再聲請強制執行，經新竹地
    院92年度執字第1172號清償借款強制執行事件受理，該強制
    執行程序中，聲請人陳俍甫以聲請人蔡智雄簽發面額新臺幣
    （下同）360 萬元之本票債權，就聲請人蔡智雄所有坐落新
    竹市○○段415、416地號土地拍賣所得價金參與分配，因而
    分配取得價款72萬0489元；嗣強制執行程序中再就聲請人蔡
    智雄所有坐落同段429地號土地拍賣所得價金89萬2,800元進
    行分配，相對人以聲請人間之本票債權乃虛偽債權為由，列
    兩人為被告，提起分配表異議之訴，聲明：就新竹地院92年
    度執字第1172號強制執行事件中，不准聲請人陳俍甫以債權
    346 萬0640元及其利息5 萬9,732 元列入分配，分配表所載
    陳俍甫之分配金額68萬0062元應予全部剔除；聲請人陳俍甫
    亦於審理中提起反訴，聲明請求確認相對人對聲請人蔡智雄
    之債權不存在等情，案經新竹地院93年度訴字第165 號判決
    諭知：新竹地院92年度執字第1172號清償借款強制執行事件
    ，於93年2 月14日製作之強制執行金額計算書分配表，就聲
    請人陳俍甫聲明參與分配之債權本金346 萬0640元及其利息
    5 萬9,732 元應予剔除，不列入分配，並駁回聲請人陳俍甫
    之反訴。雖經聲請人陳俍甫提起第二審上訴，經本院98年度
    上易字第275 號判決駁回其上訴，聲請人陳俍甫再提起第三
    審上訴，終經最高法院以99年度台上字第1520號裁定以訴訟
    標的價額未逾150 萬元不得上訴第三審為由，駁回上訴而確
    定。聲請人遂就本院98年度上易字第275 號確定判決提起再
    審之訴，經本院於100 年4 月29日以99年度再字第31號裁定
    駁回；聲請人就本院99年度再第31號確定裁定聲請再審，再
    經本院於100 年7 月7 日以100 年度聲再字第25號裁定駁回
    ，有上開判決及裁定等件在卷可稽（本院卷第120-143 頁）
    。
三、按聲請再審，依民事訴訟法第507條準用同法第501 條第1項
    第4 款規定，應表明再審之理由，所謂表明再審理由，係指
    必須敘明確定裁定有何合於法定再審事由之具體情形而言，
    否則其聲請即屬不合法，且毋庸命其補正，逕行駁回之，最
    高法院60 年台抗字第688號、64年台聲字第76號判例意旨可
    供參照。聲請人雖主張：本院100 年度聲再字第25號確定裁
    定有民事訴訟法第496 條第1 項第2 款「判決理由與主文顯
    有矛盾」之再審事由云云（本院卷第1-6 頁），惟其訴狀實
    係針對本院98年度上易字第275 號確定判決為指摘，並未敘
    明上開確定裁定究有何再審事由之具體情形，自難認為其再
    審之聲請為合法，應予駁回。
四、又按當事人基於憲法上所保障之訴訟權，雖得自由對確定判
    決、裁定提起再審之訴及聲請再審，惟對於再審程序之審理
    ，依通說必須經過三個階段：第一階段為審理再審程序之合
    法要件，第二階段為審理有無再審事由之要件，此二要件無
    欠缺者，法院始應進而就其前之訴訟程序是否正當為審理。
    查聲請人針對本院100 年度聲再字第25號確定裁定再審之聲
    請為程序上不合法，已如前述，則本院無從進一步審理在上
    開確定裁定前之98 年度上易字第275號確定判決是否正當，
    聲請人聲明請求廢棄本院98 年度上易字第275號確定判決及
    新竹地院93年度訴字第165 號判決，仍屬不合法，應予駁回
    。
五、綜上論結：本件再審聲請及再審之訴均為不合法，爰依民事
    訴訟法第507 條、第502條第1項、第95條、第78條，裁定如
    主文。
中    華    民    國    100    年    8    月    29    日
                  民事第一庭
                      審判長法  官  張耀彩
                            法  官  盧彥如
                            法  官  林金吾
正本係照原本作成。
不得抗告。
中    華    民    國   100    年    8     月    29    日
                            書記官  張永中